【裁判字號】    99,簡上,275
【裁判日期】    990519
【裁判案由】    詐欺
【裁判全文】
臺灣桃園地方法院刑事判決             99年度簡上字第275號
上  訴  人  甲○○
選任辯護人  陽文瑜律師
            袁健峰律師
上列上訴人即被告因詐欺案件，不服本院中華民國99年1月27日
所為之98年度桃簡字第3717號第一審簡易判決（聲請簡易判決處
刑書案號：98年度偵字第24051 號），提起上訴，本院管轄之第
二審合議庭判決如下：
    主  文
上訴駁回。
甲○○緩刑貳年，並應於本判決確定後壹年內向乙○○支付新臺
幣柒萬元之損害賠償。
    事  實
一、甲○○可預見將金融機構之帳戶交付他人使用，可能會幫助
    他人從事詐欺取財犯罪，竟不違背其本意，仍基於幫助他人
    詐欺取財之不確定故意，詎於民國98年7 月9 日下午3 時許
    ，在桃園縣中壢市「錢櫃KTV 」前，將其所申請彰化銀行八
    德分行（下稱彰化銀行）帳號第000-00000000000000號帳戶
    之提款卡、密碼，交付予真實姓名年籍不詳之成年男子，以
    此方式幫助其向他人詐取財物。嗣該男子取得甲○○上開帳
    戶之提款卡及密碼後，即與所屬之犯罪集團成員共同基於意
    圖為自己不法所有之犯意聯絡，於98年7 月9 日下午5 時35
    分許，由真實姓名年籍不詳、自稱為「雅虎奇摩會計部」之
    人撥打乙○○之電話，佯稱因網路購物作業疏失，將會由乙
    ○○之帳戶內定期扣款，致使乙○○陷於錯誤，遂依其指示
    於98年7 月9 日晚間8 時40分許，在臺北市○○○路○ 段57
    號之彰化銀行之ATM 提款機前，以轉帳匯款之方式，將新台
    幣（下同）10萬元匯款至甲○○上開帳戶之內，嗣因乙○○
    發覺受騙，報警處理，始悉上情。
二、案經桃園縣政府警察局楊梅分局報告臺灣桃園地方法院檢察
    署檢察官偵查後聲請簡易判決處刑。
    理  由
壹、程序方面本案認定事實所引用之本件卷內所有卷證資料（包
    含人證與文書證據、物證等證據），並無證據證明係公務員
    違背法定程序所取得，且被告於本院審理時對本院提示之卷
    證均未爭執其證據能力，且卷內之文書證據，亦無刑事訴訟
    法第159 條之4 之顯有不可信之情況與不得作為證據之情形
    ，從而，依刑事訴訟法第159 條至159 條之5 之規定，本案
    以下認定事實所引用之證據（包含人證與文書證據、物證等
    證據），均有證據能力，合先敘明。
貳、實體方面
一、上開事實，業據被告甲○○於本院審理時坦承不諱，而被害
    人乙○○遭詐騙而將其銀行帳戶內之款項，轉帳至被告所有
    前揭帳戶之經過，業據被害人於警詢中證述明確（見98 年
    度偵字第24051 號偵查卷宗第25頁至第27頁），並有被害人
    所提供之自動櫃員機交易明細、彰化銀行商業銀行八德分行
    彰八德字第0982094 號函所檢附存款對帳單1 份（偵卷第9
    頁至第14頁）在卷可稽。次查於金融機構開設金融帳戶、請
    領存摺及提款卡等，對一般人均無任何限制，一般民眾皆得
    以存入最低開戶金額之方式申請，且得在不同金融機構申請
    數個存款帳戶使用，此為眾所周知之情，依一般人之社會經
    驗，若遇他人不以自己名義申請開戶，反而借用收集他人金
    融帳戶供己使用，對於該等帳戶是否供合法使用，焉能不生
    懷疑。被告將上開帳戶存摺等物交予其所不熟識之成年人時
    ，應足以預見該帳戶將流入詐騙集團成員手中作為不法詐欺
    取財行為之用，卻仍執意任予交付，則被告有幫助他人犯詐
    欺取財罪之不確定故意甚明。是被告前開任意性之自白核與
    事實相符，應為可採。本案事證明確，被告犯行洵堪認定，
    應依法論科。
二、按刑法上之幫助犯，係對於犯罪與正犯有共同之認識，以幫
    助之意思，對於正犯資以助力，而未參與實施犯罪之行為者
    而言。因此如未參與實施犯罪構成要件之行為，且係出於幫
    助之意思提供助力，即屬幫助犯，而非共同正犯。被告基於
    幫助之犯意，提供不熟識之成年人上開存摺、金融卡及密碼
    ，以供詐騙集團成員施用詐術，已如前述。詐騙集團成員利
    用被告之幫助，使被害人在遭施用詐術後陷於錯誤，而匯款
    至被告提供之帳戶，足見被告僅係參與詐欺取財罪構成要件
    以外之行為，且並無證據證明被告係以正犯而非以幫助犯之
    犯意參與犯罪，應認其所為係幫助犯而非正犯行為。是核被
    告所為，係犯刑法第339 條第1 項、第30條第1 項前段之詐
    欺取財罪之幫助犯。被告係以幫助之意思，參與構成要件以
    外之行為，為幫助犯，爰依刑法第30條第2 項規定，按正犯
    之刑減輕之。原審以被告犯行明確，依刑事訴訟法第449 條
    第1 項前段，刑法第339 條第1 項、第30條第1 項前段、第
    2 項、第41條第1 項前段，刑法施行法第1 條之1 第1 項、
    第2 項前段，量處被告拘役40日，並諭知如易科罰金，以新
    臺幣1 千元折算1 日之折算標準。經核其認事用法均無違誤
    ，量刑亦稱妥適。
三、被告上訴意旨雖謂：伊無幫助詐欺之犯意，伊確為98年7 月
    9 日撥打門號0000000000之電話應徵工作，並交付上開彰化
    銀行之提款卡及密碼，復因伊之帳戶異常而積極主動查詢原
    因，原審未為適當審酌，提起本件上訴，請求撤銷原判決，
    另為適當之判決。惟至本院審理時表示不再爭執，坦承前揭
    犯罪事實，表示其願與被害人和解，希望能給予自新機會等
    語。惟被告所述之上開理由，係其與被害人事後應如何和解
    之問題，與犯罪事實之構成與否無關，而原審判決之認事用
    法並無違誤，量刑亦屬允當，已如前述，是被告以前揭理由
    提起上訴，並無理由，應予駁回。
四、末查，被告前未曾因故意犯罪受有期徒刑以上刑之宣告，有
    臺灣高等法院被告前案紀錄表1 份在卷可稽，其因一時失慮
    ，偶罹刑典，犯後已坦承犯行，深具悔意，至本院審理時與
    被害人當庭達成和解，並願意於本判決確定後一年內分期賠
    償被害人乙○○所受之損失7 萬元，被害人亦表示同意上開
    和解條件，並願意將賠償條件列入緩刑之條件，有99年5 月
    5 日之審判筆錄在卷可稽（本院卷第59頁），應認被告經此
    偵審程序及刑之宣告後，當知所警惕，本院因認前開對其所
    宣告之刑以暫不執行為適當，爰依刑法第74條第1 項第2 款
    之規定，宣告緩刑2 年，以啟自新。
據上論斷，應依刑事訴訟法第455 條之1 第1 項、第3 項、第36
8 條、第373 條，刑法第74條第1 項第2 款、第2 項第3 款，判
決如主文。
本案經檢察官王碩志到庭執行職務。
中    華    民    國    99    年    5     月    19    日
                  刑事第十庭審判長  法  官 江德民
                                    法  官 華奕超
                                    法  官 黃鏡芳
以上正本證明與原本無異。
不得上訴。
                                    書記官  劉玉梅
中    華    民    國    99    年    5     月    19    日

司法院資訊處製作；財團法人民間司法改革基金會備份。
